【裁判字號】    95,交簡上,67
【裁判日期】    951229
【裁判案由】    業務過失傷害
【裁判全文】
臺灣嘉義地方法院刑事判決      九十五年度交簡上字第六七號
上  訴  人  臺灣嘉義地方法院檢察署檢察官
被      告  甲○○
                    日生）
                    號
上列上訴人因被告業務過失傷害案件，不服本院嘉義簡易庭九十
五年度嘉交簡字第四九四號中華民國九十五年九月二十五日第一
審判決（起訴案號：九十五年度調偵字第二二五號），提起上訴
，本院合議庭為第二審判決如下：
    主  文
原判決撤銷。
甲○○犯業務過失傷害罪，處罰金新臺幣貳萬元，如易服勞役，
以新臺幣壹仟元折算壹日，緩刑貳年。
    事  實
一、甲○○係阿里山冷藏流通股份有限公司之司機，平日負責駕
    駛營業小貨車運送貨物，為從事駕駛業務之人，於民國九十
    五年五月五日上午八時三十分許，駕駛車牌號碼一七三一－
    ＦＦ號營業用小貨車，於嘉義縣民雄鄉大崎村十四甲十六之
    七號路旁由西往東逆向駛出之際，原應注意車輛行駛時，駕
    駛人應注意車前狀況，並隨時採取必要之安全措施，及起駛
    前應注意前後左右有無障礙或車輛行人，並應讓行進中之車
    輛行人優先通行，而依當時天候晴、日間自然光線、路面乾
    燥無缺陷、無障礙物、視距良好等客觀情形觀之，又無不能
    注意之情事，竟疏於注意及此，於路旁逆向駛出時，不慎撞
    及前方駛至，由乙○○所駕駛車牌號碼ＮＣ三－○七六號重
    型機車，致乙○○人車倒地，受有右髖脫臼骨折、左腓骨骨
    折、左橈骨骨折及下頷骨骨折。嗣甲○○於肇事後，於有偵
    查犯罪職權之機關或公務員發覺前，當場向到場處理之嘉義
    市警察局交通隊警員坦承為肇事車輛之駕駛人而自首接受裁
    判。
二、案經甲○○自首及乙○○訴由嘉義縣警察局民雄分局報請臺
    灣嘉義地方法院檢察署檢察官偵查起訴。
    理  由
一、上開時、地發生車禍肇事致人受傷之事實，業據被告甲○○
    於警詢、偵查及本院審理中均自白不諱，核與告訴人乙○○
    於警詢時指述之情節相符，此外，並有道路交通事故調查報
    告表（一）、（二）、道路交通事故現場圖、嘉義縣民雄分
    局偵辦交通事故現場處理調查表、財團法人嘉義基督教醫院
    診斷證明書各一份及交通事故現場照片六張附卷可稽。按車
    輛行駛時，駕駛人應注意車前狀況，隨時採取必要之安全措
    施，及起駛前應注意前後左右有無障礙或車輛行人，並應讓
    行進中之車輛行人優先通行，道路交通安全規則第九十四條
    第三項、第八十九條第一項第六款分別訂有明文，被告駕車
    自應注意上述道路交通安全規定，又依前開道路交通事故調
    查報告表所載及現場照片所示，當時天候晴、日間自然光線
    、路面乾燥無缺陷、無障礙物、視距良好等客觀情形觀之，
    又無不能注意之情事，其竟疏於注意及此，以致肇事，致人
    受傷，其有過失甚為顯然。且告訴人所受前開傷勢，與被告
    上開過失行為間，並有相當因果關係。依此，被告業務過失
    傷害犯行明確，堪以認定。
二、被告行為後，刑法業經修正公布，而於九十五年七月一日生
    效施行，其中：
（一）刑法第三十三條第五款有關罰金之最低數額部分，刑法分
      則編各罪所定罰金之貨幣單位原為銀元，修正前刑法第三
      十三條第五款規定：「罰金：（銀元）一元以上」，而銀
      元與新臺幣間之折算，依現行法規所定貨幣單位折算新臺
      幣條例規定，以銀元一元折算新臺幣三元；修正後刑法第
      三十三條第五款則規定：「罰金：新臺幣一千元以上，以
      百元計算之」；經比較修正前、後之規定，修正後刑法第
      三十三條第五款所定罰金之最低數額，較之修正前提高，
      自以修正前刑法第三十三條第五款規定有利於被告。
（二）有關自首之規定，修法前刑法第六十二條前段之規定係減
      輕其刑；而修法後則規定得減輕其刑，屬法律有變更，比
      較上述修正前、後之法律，自以修正前刑法之必減輕其刑
      之規定，較有利於被告。
（三）綜上各修正內容，比較刑法修正前後規定結果，修正後之
      刑法規定未較修正前規定有利於被告，依刑法第二條第一
      項前段之規定，仍應依修正前規定論處。
三、核被告所為，係犯刑法第二百八十四條第二項前段之業務過
    失傷害罪。又被告於犯罪未被發覺前，向該管公務員告知其
    犯罪，而不逃避接受裁判一節，有民雄分局北斗派出所道路
    交通事故肇事人自首情形紀錄表一紙在卷可參（參見警卷第
    十八頁），是被告所為與修正前刑法第六十二條前段規定自
    首之條件相符，應依法減輕其刑。原審以被告罪證明確，應
    予論罪科刑，固非無見，惟查，被告業於本院審理中與告訴
    人達成民事損害賠償和解，告訴人並當庭請求本院對被告從
    輕量刑，有本院審判筆錄一份在卷可查，原審未及審酌，尚
    有未洽。檢察官據告訴人之請求提起上訴指摘原審量刑過輕
    ，固無理由，惟原判決既有上開可議之處，自應由本院予以
    撤銷改判。爰審酌被告犯罪造成告訴人所受傷勢、對於本件
    車禍之過失程度、已與告訴人達成民事和解賠償告訴人所受
    損害、犯罪後坦承犯行之態度等一切情狀，量處如主文第二
    項所示之刑。又被告行為後，刑法業經修正公布，而於九十
    五年七月一日生效施行，其中關於罰金易服勞役之規定，由
    第四十二條第二項「以一元以上三元以下，折算一日。但勞
    役期限不得逾六個月」，修正為第四十二條第三項「以新臺
    幣一千元、二千元或三千元折算一日。但勞役期限不得逾一
    年」；而舊法第四十二第二項及修正前罰金罰鍰提高標準條
    例第二條關於「依刑法第四十二條第二項易服勞役者，均就
    其原定數額提高為一百倍折算一日；法律所定罰金數額未依
    本條例提高倍數，或其處罰法條無罰金刑之規定者，亦同」
    ，易服勞役之折算標準最高係銀元三百元，最低為銀元一百
    元，換算為新臺幣後，最高額為新臺幣九百元，最低額為新
    臺幣三百元。經比較修正前、後關於易服勞役折算標準之刑
    罰法律，在所折算易服勞役日期未逾六個月時，以修正後規
    定有利於被告，是依刑法第二條第一項但書之規定，應適用
    修正後刑法第四十二第三項前段規定，諭知易服勞役之折算
    標準。
四、另刑法第七十四條雖修正後自九十五年七月一日施行，然有
    關緩刑之宣告，因非行為可罰性之法律規範變更問題，而應
    適用修正後之刑法第七十四條之規定，是被告未曾因故意犯
    罪受有期徒刑以上刑之宣告（前雖曾因侵占案件經臺灣雲林
    地方法院判處有期徒刑七月，緩刑二年，於九十二年十二月
    十一日確定，惟因該緩刑期滿，而緩刑之宣告未經撤銷，依
    刑法第七十六條之規定，其刑之宣告已失其效力），此有臺
    灣高等法院被告前案紀錄表一份在卷可稽，而其已與告訴人
    達成民事和解賠償告訴人所受損害，告訴人並請求法院對被
    告從輕量刑，亦同意法院對被告為緩刑之宣告，有審判筆錄
    一份在卷可考，被告經此次起訴審判後，當能知所警惕，而
    信無再犯之虞，本院因認所宣告之刑，以暫不執行為適當，
    爰依修正後刑法第七十四條第一項第一款之規定，宣告緩刑
    二年，以啟自新。
五、據上論斷，應依刑事訴訟法第四百五十五條之一第一項、第
    三項、第三百六十九條第一項前段、第三百六十四條、第二
    百九十九條第一項前段，刑法第二條第一項、第二百八十四
    條第二項前段、第四十二條第三項前段、第七十四條第一項
    第一款，修法前刑法第六十二條前段，刑法施行法第一條之
    一第一項、第二項前段，判決如主文。
本案經檢察官邱美英到庭執行職務。
中    華    民    國  九十五  年  十二  月   二十九   日
                  刑事第四庭審判長  法  官  蔡憲德
                                    法  官  鄧晴馨
                                    法  官  吳育霖
上列正本證明與原本無異。
本件不得上訴。
中    華    民    國  九十五  年  十二  月   二十九   日
                                    書記官  林金福
附錄本案論罪科刑法條：
刑法第二百八十四條。
（過失傷害罪）
因過失傷害人者，處6月以下有期徒刑、拘役或5百元以下罰金，
致重傷者，處1年以下有期徒刑、拘役或5百元以下罰金。
從事業務之人，因業務上之過失傷害人者，處1年以下有期徒刑
、拘役或1千元以下罰金，致重傷者，處3年以下有期徒刑、拘役
或2千元以下罰金。


司法院資訊處製作；財團法人民間司法改革基金會備份。
